臺灣高等法院臺南分院民事判決　100年度上易字第189號
上　訴　人　新生資產管理股份有限公司
法定代理人　陳清祥
訴訟代理人　蕭培鍊
被 上 訴人　許志安
兼　訴　訟
代　理　人　許嘉玲
上列當事人間請求第三人異議之訴事件，上訴人對於中華民國
100 年6月30日臺灣臺南地方法院第一審判決（100年度訴字第
468號）提起上訴，本院於100年11月1日言詞辯論終結，茲判決
如下：
    主  文
上訴駁回。
第二審訴訟費用由上訴人負擔。
    事實及理由
一、被上訴人許志安、許嘉玲均未於言詞辯論期日到場，核無民
    事訴訟法第三百八十六條各款所列情形，准依上訴人聲請，
    由其一造辯論而為判決。
二、被上訴人許志安、許嘉玲起訴主張：
  (一)臺灣臺南地方法院99年度司執字第96582號給付借款強制執
    行事件，上訴人聲請對訴外人鄭惠麗、許明根之財產為強制
    執行，於民國（下同）100年2月23日於被上訴人許嘉玲所有
    坐落臺南市○○區○○路二段393號11樓之1處所查封如附表
    所示動產共13件，惟該13件動產均為被上訴人2人所有，並
    非執行債務人鄭惠麗所有，執行法院誤予查封執行。為此，
    依強制執行法第15條前段之法律關係，求為判決撤銷上開強
    制執行事件就被上訴人許志安、許嘉玲所有如附表所示動產
    所為強制執行程序等語。（原審為被上訴人許志安、許嘉玲
    勝訴之判決）
  (二)答辯聲明：
  1.上訴駁回。
  2.第二審訴訟費用由上訴人負擔。
三、上訴人則以：我國強制執行程序，對於動產之查封，採「權
    利外觀調查原則」，債務人為查封動產所在地之戶長時，依
    民法第801條、第948條第1項前段規定，即受占有規定之保
    護，應認定為占有人所有。本件執行債務人鄭惠麗居住於查
    封動產所在地長達10餘年，且戶籍上登記為戶長，上訴人之
    查封行為當然適法。被上訴人就附表所示查封動產，僅提出
    部分物品之來源憑據，然該等收據或未清楚記載物品名稱（
    古董玉），或未記載收執人（洗衣機、冰箱），或其記載與
    一般交易習慣不符（電腦組、事務機），均無法證明為被上
    訴人二人所有云云置辯。
    上訴聲明：
  1.原判決廢棄。
  2.被上訴人在第一審之訴駁回。
  3.第一、二審訴訟費用由被上訴人負擔。
四、兩造不爭執事項：
  (一)上訴人對於訴外人鄭惠麗、許明根之財產聲請強制執行，經
    臺灣臺南地方法院以99年度司執字第96582號強制執行事件
    受理，於100年2月23日在臺南市○○區○○路2段393號11樓
    之1房屋內，查封如原判決附表所示動產共13件。
  (二)上訴人於原審對於如原判決附表（下稱如附表）所示編號1
    、2、3、8、9、10、11、12、13之物品為被上訴人許嘉玲或
    訴外人劉侯淑姿所有，另編號4號、5號、7號之物品為被上
    訴人許志安所有，並非執行債務人鄭惠麗所有之事實，並不
    爭執（原審卷第58至59頁）；上訴人於本院審理時，僅就上
    開物品其中編號6古董玉部分有所爭執，餘均不爭執，並有
    出貨單、收據、護照資料及旅遊照片、商品保證書、購買證
    明等為證（原審卷第58-59頁）。
五、本案應審究重點，在於如附表所示編號6古董玉，是否為被
    上訴人所有？經查：
  (一)上訴人對於如附表所示編號1至5、編號7至13等物品，並非
    執行債務人鄭惠麗所有之事實，並不爭執（原審卷第58至59
    頁，本院卷第43頁反面），上訴人對於上開查封動產所有權
    有爭執者，僅餘如附表編號6（古董玉）部分，合先敘明。
  (二)被上訴人許嘉玲主張如附表編號6物品為伊所購買，業據提
    出收據、護照暨內頁、旅遊照片為憑（原審卷第10至12頁、
    本院卷第41頁）；上訴人則辯稱：「執行債務人鄭惠麗居住
    於查封動產所在地長達10餘年，並登記為戶長，依權利外觀
    原則，該處所內物品應為執行債務人鄭惠麗所有。」云云。
    惟查，戶籍上之戶長登記，僅係戶籍管理之行政行為，此與
    戶長居住房屋所有權或房屋內物品之歸屬無涉。上開執行法
    院查封物品所在之房屋，為被上訴人許嘉玲所有，此有被上
    訴人許嘉玲提出之建物登記謄本可證（原審卷第61頁），因
    此執行債務人鄭惠麗雖居住被上訴人許嘉玲所有屋內，惟實
    施查封之際，如附表編號6之古董玉係擺放在屋內飯廳公共
    空間，且居住該處之人，除執行債務人鄭惠麗外，尚有被上
    訴人許嘉玲之弟弟及妹妹，此為上訴人所不爭執，而依古董
    玉之性質及擺設於公共空間，顯難認定係執行債務人鄭惠麗
    私人物品或專屬伊個人使用之物，上訴人主張如附表編號6
    之古董玉為債務人鄭惠麗所有，尚乏積極證據證明。況被上
    訴人許嘉玲係查封物品所在之屋主，屋內其他如附表所示之
    洗衣機、電冰箱（其餘木櫃、沙發，則為訴外人劉侯淑姿所
    買受），皆為被上訴人許嘉玲所買受，亦有購買收據、保證
    書等文件足資證明（原審卷第13至第17頁），被上訴人主張
    如附表編號6之古董玉係伊買受，並非執行債務人鄭惠麗所
    有乙節，尚堪採信。
六、被上訴人得否主張排除對附表所示動產之強制執行？經查：
  (一)按第三人就執行標的物有足以排除強制執行之權利者，得於
    強制執行程序終結前，向執行法院對債權人提起異議之訴，
    如債務人亦否認其權利時，並得以債務人為上訴人。強制執
    行法第15條定有明文。所謂就執行標的物有足以排除強制執
    行之權利者，係指對於執行標的物具有所有權、典權、留置
    權、質權存在情形之一者而言（最高法院44年台上字第721
    號、68年台上字第3190號判例參照）。
  (二)本件系爭強制執行事件查封如附表編號1-13之物品，既屬被
    上訴人許嘉玲、許志安所有，並非執行債務人鄭惠麗或許明
    根之財產，則被上訴人許嘉玲、許志安於強制執行程序終結
    前，依強制執行法第15條規定，請求撤銷對上開動產所為之
    強制執行程序，即有理由，應予准許。
七、綜上所述，上訴人聲請對執行債務人鄭惠麗、許明根之財產
    為強制執行，惟所查封之如附表所示編號1-13之物品，為被
    上訴人許嘉玲、許志安所有，並非執行債務人鄭惠麗、許明
    根之財產，被上訴人許嘉玲、許志安依強制執行法第15條第
    三人異議之訴之法律關係，請求撤銷執行法院對如附表所示
    編號1-13物品所為之強制執行程序，於法有據，原審為被上
    訴人許嘉玲、許志安勝訴之判決，經核並無違誤，上訴意旨
    指摘原判決不當，求為廢棄改判，非有理由。
八、本件事證已臻明確，兩造其餘攻擊防禦方法及證據資料，核
    與本件判決結果不生影響，不予一一論述，併予敘明。
據上論結，本件上訴為無理由，依民事訴訟法第449條第1項、第
463條、第385條第1項前段、第78條，判決如主文。
中    華    民    國   100    年    11    月    15    日
                  民事第一庭    審判長法  官  丁振昌
                                      法  官  林永茂
                                      法  官  曾平杉
上為正本係照原本作成。
不得上訴。
中    華    民    國   100    年    11    月    17    日
                                      書記官  葉秀珍